臺灣高等法院臺南分院民事判決
111年度建再易字第1號
再 審原 告  臺南市政府地政局

法定代理人  陳淑美  
訴訟代理人  賴鴻鳴律師
            黃俊達律師
            陳思紐律師
            陳妍蓁律師
            張嘉琪律師
再 審被 告  偉銓營造有限公司

法定代理人  葉瑞文  
訴訟代理人  江信賢律師
            蔡麗珠律師
            蘇榕芝律師
            鄭安妤律師
上列當事人間修復費用事件，再審原告對於民國110年4月29日本
院109年度建上字第17號部分確定判決提起再審之訴，本院於111
年7月26日言詞辯論終結，判決如下：
    主      文
再審之訴駁回。
再審訴訟費用由再審原告負擔。
    事實及理由
一、按再審之訴，應於30日之不變期間內提起。前項期間，自判
    決確定時起算，判決於送達前確定者，自送達時起算；其再
    審之理由發生或知悉在後者，均自知悉時起算。但自判決確
    定後已逾5年者，不得提起。民事訴訟法第500條第1、2項定
    有明文。本院109年度建上字第17號請求修復費用事件判決
    上訴人敗訴部分，其訴訟標的金額為新臺幣（下同）92萬53
    37元，因不得上訴第三審，而於民國110年4月29日判決宣示
    時確定（下稱原確定部分判決），並於110年5月5日送達再
    審原告，業經本院調取上開事件案卷核閱綦詳。再審原告主
    張其於111年1月3日始知悉行政院公共工程委員會110年12月
    28日工程技字第1100030558號函（下稱公程會558號函）一
    節，亦為再審被告所不爭執（如後述不爭執事項㈤），則再
    審原告於111年1月26日以公程會558號函，主張有民事訴訟
    法第496條第1項第13款再審事由，提起本件再審之訴（見本
    院卷第5頁)，即未逾知悉時起30日之不變期間，應屬合法，
    合先敘明。
二、再審原告主張：
  ㈠再審原告請求再審被告給付修復費用事件，經臺灣臺南地方
    法院（下稱臺南地院）於109年5月18日判決再審原告全部勝
    訴，再審被告上訴，經本院110年4月29日（再審原告誤載為
    19日）判決再審原告部分敗訴，因敗訴金額只有92萬5537元
    ，不得上訴第三審，此92萬5537元部分應於110年4月29日已
    確定，依法自得提起再審之訴。
  ㈡再審原告於111年1月3日方得知行政院公共工程委員會（下稱
    公程會）以公程會558號函覆本院110年11月17日110南分院
    正民遼109建上21字第10893號函：「㈡查本會綱要規範…故未
    再訂有分辨天然及再生粒料之檢驗方法。㈢焚化再生粒料與
    天然粒料混合後，外觀大致與天然粒料相當，難以直接由外
    觀判別，亦難以進行事後檢驗…㈣國内尚無訂定標準檢驗程序
    及方式可由末端產品檢測判斷其粒料之原料種類，故難以辨
    識粒料使用之原料種類…」，再審原告依民事訴訟法第496條
    第1項第13款，於111年2月1日提出本件再審之訴，即為合法
    。
  ㈢公程會558號函係針對事實言詞辯論終結前已存在之綱要規範
    ，說明綱要規範内並未再訂有分辨天然及再生粒料之檢驗方
    法。又系爭家園工程施工說明書第02726章V5.0：級配粒料
    底層、系爭景觀工程施工說明書第02726章：級配粒料底層
    之條款，皆出自公程會施工綱要規範，依最高法院106年度
    台上字第1633號判決，公程會558號函係依言詞辯論終結前
    已存在之證物而製作之證物，且依本院109年度建上字第21
    號判決理由，公程會558號函足以證明客觀試驗技術上無法
    驗出摻混再生級配，自無從推論再審原告與有過失等情。
  ㈣爰聲明：⒈原確定判決（本院109年度建上字第17號、110年度
    建再易字第1號）關於部分廢棄第一審判決並駁回再審原告9
    2萬5337元請求部分廢棄。⒉再審被告於前程序之上訴駁回。
三、再審被告則以：原確定部分判決於110年4月29日確定，再審
    原告遲至111年1月26日始提起再審訴訟，已逾再審期間，再
    審不合法。公程會558號函僅係公程會函覆另件法院職權函
    詢，有關公程會施工綱要規範「第02726章級配粒料底層」
    是否能夠分辨摻入再生粒料，及相關檢驗方式資料事項之說
    明，依其内容並非依照已存在之證物而製作之證物。再者，
    公程會之施工綱要規範「第02726章級配粒料底層」是否能
    夠分辨摻入再生粒料，屬前訴訟程序事實審言詞辯論終結前
    已存在之證物，衡諸一般社會通念，再審原告於當時應已知
    悉，其未能說明及舉證有何不能聲請調查證據或函詢公程會
    提出之事實，況法院之裁判無論適用法規或解釋法規，均係
    依職權為之，原無待當事人提出其他判決或行政機關解釋以
    為立證，故再審原告利用其他行政機關函釋而為有利於己之
    主張，不能資為民事訴訟法第496條第1項第13款之新證物等
    語，資為抗辯。
四、兩造不爭執事項：
  ㈠再審原告前以兩造於104年1月20日簽訂工程採購契約（下稱
    系爭契約），約定由再審被告承攬再審原告發包之「臺南市
    九份子重劃區低碳生態家園工程」（下稱家園工程）及「臺
    南市九份子重劃區二期景觀工程」（下稱景觀工程），再審
    被告並應以合規格之材料施做，惟再審被告以結構強度較低
    之焚化爐底渣代替天然碎石粒料，有功能效益不符契約約定
    之瑕疵情形，經再審原告通知再審被告，並限期再審被告負
    責免費無條件改善完成，再審被告未改正，亦無改善計畫或
    措施，再審原告爰依系爭契約第16條第3項，請求再審被告
    給付4,626,686元及遲延利息，經臺南地院以107年度建字第
    36號判決，再審被告應給付再審原告修補必要費用4,626,68
    6元，及自107年6月15日起至清償日止，按週年利率百分之5
    計算之利息，並准兩造分別供相當擔保金額後得為假執行及
    免為假執行。再審被告不服提起上訴，經本院109年度建上
    字第17號於110年4月29日（言詞辯論終結期日：110年4月8
    日）判決（下稱本院17號判決）：原判決關於命再審被告給
    付逾3,701,349元本息部分，及該部分假執行之宣告暨訴訟
    費用負擔之裁判均廢棄。上廢棄部分，再審原告在第一審之
    訴及假執行之聲請均駁回。其餘上訴駁回。
  ㈡再審原告就本院17號判決其敗訴部分之訴訟標的金額為925,3
    37元，因不得上訴第三審，而於110年4月29日判決宣示時確
    定（下稱原確定部分判決），再審原告並於110年5月5日收
    受前開判決。
  ㈢再審原告於110年5月31日曾就原確定部分判決提起再審之訴
    ，經本院110年度建再易字第1號於110年11月17日判決再審
    之訴駁回確定在案。
  ㈣再審原告於111年1月26日提起本件再審之訴，主張再審事由
    為民事訴訟法第496條第1項第13款（本院卷第7頁），所檢
    附證據為1.臺南地院107年度建字第36號民事判決資料，2.
    原確定部分判決，3.公程會558號函（本院卷第55-65頁）。
  ㈤再審原告係於111年1月3日始知悉前開公程會558號函（本院
    卷第51、53頁）。
五、得心證之理由：
　㈠按民事訴訟法第496條第1項第13款所謂「發現未經斟酌之證
    物或得使用該證物者」係指前訴訟程序事實審言詞辯論終結
    前已存在之證物，因當事人不知有此，致未經斟酌，現始知
    之，或雖知有此而不能使用，現始得使用者而言。若在前訴
    訟程序事實審言詞辯論終結前尚未存在之證物，即無所謂發
    現或得使用新證物可言（最高法院77年度台上字第776號判
    決參照）。
　㈡再審原告雖以公程會558號函，主張有民事訴訟法第496條第1
    項第13款之再審事由云云，惟核諸公程會558號函發文日期
    （110年12月28日），既係在原確定部分判決言詞辯論終結
    期日（110年4月8日）之後，堪認於前訴訟程序事實審言詞
    辯論終結前，公程會558號函尚不存在，則依前揭說明，自
    無所謂發現或得使用新證物可言，不符民事訴訟法第496條
    第1項第13款規定之再審事由。
　㈢再審原告雖援引最高法院106年度台上字第1633號判決，主張
    公程會558號函係依原確定部分判決言詞辯論終結前已存在
    之證物（即施工綱要規範）而製作之證物，係屬發現未經斟
    酌之證物云云，惟觀諸前開最高法院判決，係就言辯論終結
    後始做成之裁定及分配表，如其內容均係依據債權人前聲明
    參與分配狀而來，是否屬未經斟酌之證物，所表示之意見；
    與本件公程會558號函係於原確定部分判決言詞辯論終結後
    ，因本院另案函詢，而經公程會函請再生粒料（鋼爐碴、底
    渣）之目的事業主管機關經濟部工業局及行政院環境保護署
    提供資料（即行政院環境保護署110年12月15日環署循字第1
    100076433號函及經濟部工業局110年12月15日工永字第1100
    1224390號函），並參考該機關訂定之使用手冊後，所為之
    綜整說明（本院卷第55-65頁），是公程會558號函之內容，
    並非完全依原確定部分判決言詞辯論終結前公程會之施工網
    要規範內容所製作，自無法比附援引前開最高法院判決而認
    屬未經斟酌之證物。
　㈣綜上所述，再審原告以原確定部分判決有民事訴訟法第496條
    第1項第13款之再審事由，提起本件再審之訴，求為廢棄原
    確定部分判決及本院110年度建再易字第1號判決，為無理由
    ，應予駁回。
六、本件事證已臻明確，兩造其餘攻擊防禦方法及所用之證據，
    經本院審酌後，認均不足以影響判決結果，爰不逐一論列，
    併此敘明。
七、據上論結，本件再審之訴為無理由，依民事訴訟法第78條，
    判決如主文。
中　　華　　民　　國　　111 　年　　8 　　月　　16　　日
                  工程法庭      審判長法　官  吳上康

                                      法　官  李素靖

                                      法　官  林育幟
上為正本係照原本作成。
不得上訴。　　　　　　　　　　　　　　　　　　　
中　　華　　民　　國　　111 　年　　8 　　月　　16　　日

                                      書記官  羅珮寧